ACORDAO-COMPLETO-2483296

ACÓRDÃO 1415/2021 ATA 21/2021 - PLENÁRIO

VISTOS, relatados e discutidos estes autos de embargos de declaração opostos por José Sebastião de Arcoverde Rabelo, contra o Acórdão 1041/2021-TCU-Plenário;
ACORDAM os Ministros do Tribunal de Contas da União, reunidos em sessão do Plenário, ante as razões expostas pelo Relator e com fundamento no art. 34 da Lei 8.443/92, em:
9.1. conhecer do recurso para, no mérito, negar-lhe provimento;
9.2. dar ciência aos recorrentes.

Embargos de declaração opostos contra acórdão que julgou ilegais atos de alteração de aposentadoria.

Ministério Público do Trabalho.

3. Interessados/Responsáveis/Recorrentes:
3.1. Interessados: Jose Sebastiao de Arcoverde Rabelo (XXX.064.584-XX)
3.2. Recorrente: Jose Sebastiao de Arcoverde Rabelo (XXX.064.584-XX).

13.1. Ministros presentes: Ana Arraes (Presidente), Walton Alencar Rodrigues (Relator), Benjamin Zymler, Aroldo Cedraz, Raimundo Carreiro, Bruno Dantas e Jorge Oliveira.
13.2. Ministro-Substituto convocado: Augusto Sherman Cavalcanti.
13.3. Ministro-Substituto presente: Marcos Bemquerer Costa.

ACORDAO-COMPLETO-2490135

Acórdão 1764/2021 - Plenário

ACORDAO-COMPLETO-2525734

Acórdão de Relação 346/2022 - Plenário

Acórdão de Relação

WALTON ALENCAR RODRIGUES

Ministro Walton Alencar Rodrigues.

Trata-se, na atual fase processual, dos embargos de declaração peça 56, opostos por Jose Sebastiao de Arcoverde Rabelo, ao Acórdão 1041/2021-TCU-Plenário, que possui o seguinte teor:
"9.1. conhecer dos pedidos de reexame, para, no mérito, dar-lhes provimento parcial;
9.2 tornar insubsistente o Acórdão 1063/2020-TCU-Plenário com relação ao ato alteração de aposentadoria 10630600-04-2008-000001-8 (peça 14) ;
9.3. encaminhar cópia desta deliberação aos recorrentes." 
O embargante declara que foi formalmente intimado do teor do Acórdão 1041/2021-TCU-Plenário Câmara em 15/5/2021. Os embargos foram opostos em 18/5/2021.

8.1. Rudi Meira Cassel (22256/OAB-DF) e outros, representando Jose Sebastiao de Arcoverde Rabelo.

Procurador Marinus Eduardo De Vries Marsico.

APRECIAÇÃO DE DOIS ATOS DE ALTERAÇÃO DE APOSENTADORIA DO MESMO INTERESSADO. ILEGALIDADE E NEGATIVA DE REGISTRO A AMBOS. PEDIDOS DE REEXAME. NOVEL ENTENDIMENTO DO TCU. EXTINÇÃO DO DIREITO DO TCU DE APRECIAR A LEGALIDADE DE UM DOS ATOS. MANUTENÇÃO DA ILEGALIDADE E NEGATIVA DE REGISTRO AO ATO QUE ALTEROU O REGIME DE REMUNERAÇÃO DO INATIVO PARA SUBSÍDIO, SEM EXCLUIR O PAGAMENTO DE VANTAGEM COM ELE INCOMPATÍVEL. PROVIMENTO PARCIAL. EMBARGOS DE DECLARAÇÃO. AUSÊNCIA DE DEFEITOS A SEREM SANADOS POR MEIO DE EMBARGOS. NEGATIVA DE PROVIMENTO.

APOSENTADORIA (APOS)

não atuaram.

Cuidam os autos, originalmente, da apreciação e dos atos de alteração de aposentadoria 10630600-04-2008-000001-8 (peça 14) e 10630600-04-2014-000076-0 (peça 15) , emitidos pelo Ministério Público do Trabalho, ambos de interesse de José Sebastião Arcoverde Rabelo.
Os dois atos foram considerados ilegais e tiveram seus registros negados, na forma do Acórdão 1063/2020-TCU-Plenário, por apresentarem, simultaneamente, remuneração por meio de subsídio e pagamento parcela decorrente da incorporação de "quintos/décimos" pelo exercício de cargo comissionado.
Irresignados, José Sebastião Arcoverde Rabelo e o Ministério Público Federal interpuseram os pedidos de reexame peças 25 e 35, parcialmente providos, na forma do Acórdão 1041/2021-TCU-Plenário, que tornou insubsistente o Acórdão 1063/2020-TCU-Plenário com relação ao ato alteração 10630600-04-2008-000001-8 (peça 14) .
Na atual fase processual, examinam-se os embargos de declaração peça 56, opostos por José Sebastião Arcoverde Rabelo, contra o Acórdão 1041/2021-TCU-Plenário.
O embargante afirma que o Acórdão 1041/2021-TCU-Plenário apresenta omissões acerca de todos os argumentos apresentados a título de reexame, especialmente a necessidade de sobrestamento do feito, haja vista que, diferentemente do que afirmado, a matéria está sim sendo discutida pelo Plenário do Tribunal nos processos Processo 017.382/2006-7 e Processo 027.914/2013-5. 
Os outros argumentos que exsurgem da peça recursal são: o Acórdão 2988/2018-TCU-Plenário determinou absorção de parcela remuneratória de seus servidores por reajustes vindouros, de sorte que, ao criar novo entendimento a respeito da parcela compensatória, o TCU viola sua própria orientação, bem assim o que dispõem os arts. 23 e 24 da LINDB; é possível a cumulação de quintos com subsídios; os vencimentos são irredutíveis; é vedada a interpretação retroativa; há necessidade de observância do princípio da segurança jurídica; e é necessária a extinção da parcela de forma progressiva. Porém, não vincula diretamente nenhum deles a supostas omissões, contradições e obscuridades.  
Conheço dos embargos por terem sido protocolados dentro do prazo previsto no art. 34, §1º, da Lei 8.443/1992 e apontarem suposta omissão na deliberação.
Quanto ao mérito, não existe a aludida omissão. Todas as questões postas nos pedidos de reexame interpostos contra o Acórdão 1063/2020-TCU-Plenário foram apreciadas e decididas pelo TCU. 
A alegação de necessidade de sobrestamento do feito até apreciação, em definitivo, dos TCs Processo 017.382/2006-7 e Processo 027.914/2013-5 mereceu três parágrafos do voto condutor do Acórdão 1041/2021-TCU-Plenário.
Com relação às demais objeções, o embargante as vincula a defeitos sanáveis por meio de embargos. Não bastasse isso, foram quase todas enfrentadas na etapa processual precedente.
Do exposto, percebe-se que os embargos em tela foram opostos, em verdade, para exprimir insatisfação com o entendimento que orienta os Acórdãos 1.063/2020 e 1.041/2021, ambos do Plenário. Aspiram a conformar a solução dada ao caso à particular interpretação de normas e precedentes do embargante.
Ora, não se pode tachar de omisso julgado que enfrenta a matéria controvertida, dando-lhe solução, pelo simples fato de com ele não se conformar a parte. 
Ainda que legítima, a provocação de rediscussão de questões já decididas só é cabível mediante o manejo das espécies recursais apropriadas, entre as quais não se incluem os embargos de declaração, que se prestam, tão somente, a aclarar obscuridades, a esclarecer contradições e a suprir omissões porventura existentes na deliberação.
Não tendo sido evidenciada omissão, contradição ou obscuridade a ser sanada nos autos, nego provimento ao recurso e voto no sentido de que o Tribunal adote o acórdão que ora submeto à deliberação deste Colegiado.
TCU, Sala das Sessões, em 16 de junho de 2021.
WALTON ALENCAR RODRIGUES 
Relator